臺北高等行政法院判決　　　　　　　　　　　　　　九十二年度訴字第五一九五號
　　　　　　　　　　　　　　　.
　　原　　　告　甲○○
　　訴訟代理人　施小凡律師
　　被　　　告　桃園縣政府
　　代　表　人　乙○○縣長）.
　　訴訟代理人　丙○○
右當事人間因就業服務法事件，原告不服行政院勞工委員會中華民國九十二年九月二
十六日勞訴字第○九二○○四三一九二號訴願決定，提起行政訴訟。本院判決如左：
    主  文
原告之訴駁回。
訴訟費用由原告負擔。
    事  實
壹、事實概要：
    緣本件原告甲○○以其母傅信娥為受監護人委託京懋管理顧問有限公司桃園分公
    司向行政院勞工委員會申請辦理聘僱外籍監護工，於民國（下同）九十一年九月
    十八日提供偽造之財團法人彰化基督教醫院所開立之診斷證明書向該會申請辦理
    聘僱外籍監護工，經該會以九十二年四月十五日勞職外字第○九二○二○二八三
    八B號函移由被告桃園縣政府，經被告審查，認原告違反就業服務法第五條第二
    項第五款之規定，乃以九十二年六月十三日府勞外字第○九二○一二九五七六號
    違反就業服務法罰鍰處分書，依同法第六十五條第一項規定，處原告罰鍰新臺幣
    （下同）三十萬元整。原告不服，提起訴願，旋遭駁回，遂向本院提起行政訴訟
    。
貳、兩造聲明：
一、原告聲明求為判決：
(一)、訴願決定及原處分均撤銷。
(二)、訴訟費用由被告負擔。
二、被告聲明求為判決：
(一)、駁回原告之訴。
(二)、訴訟費用由原告負擔。
參、兩造之爭點：
一、原告主張之理由：
(一)、緣原告於九十一年間原擬聘僱外籍幫傭幫忙照顧原告之幼女曾鈺婷，由於原告有
    先諮詢京懋管理顧問有限公司桃園分公司是否符合申辦幫傭之條件，該公司回答
    不論辦理外籍幫傭或監護工均不合條件，京懋公司卻說其可負責取得相關文件使
    申辦人符合申辦資格，惟須付手續費二萬元。故嗣後原告才與京懋公司簽委託書
    ，簽委託書時京懋公司除向原告收取費用一萬八千元外並向原告要母親傅信娥之
    身分證影本、健保卡正本，原告戶口名簿影本、身分證影本及印章等文件，當時
    該公司並謂由伊公司包辦負責，故原告完全不疑有他。詎料嗣後申辨下來始知原
    告母親之診斷書非彰化基督教醫院所開立。原告原以為京懋公司可合法取得相關
    文件申辦以符合申辦資格，豈知京懋公司出具之診斷書非彰化基督教醫院所開立
    ，為原告始料未及，更非原處分書所述係由原告委託一位李特助辦理取得後，再
    經由李君郵寄至京懋公司．．．則顯然該診斷證明非原告所提供，更何況原告與
    母親居住桃園市○○街，縱然要檢查或診斷可就近至桃園醫院即可，何必大費周
    章至中部之彰化基督教醫院，顯與常理不符，更證明診斷明書非原告所提供。被
    告在處分本案時即認為原告自始即知悉申請外籍監護工不符資格，卻仍委任京懋
    公司取得相關資料以資辦理，而認為原告有過失，事實上原告自始只知悉京懋公
    司願一手包辨可負責取得相關文件使申辦人（即原告）符合申辦資格，且京懋公
    司並謂僅收取手續費二萬元，原告認為費用合理才與宗懋公司簽委託書，豈知京
    懋公司竟提供偽造之診斷證明書向勞工委員會申請外籍監護工，此乃原告自始不
    知悉之事，則被告又如何認定原告有過失？況且被告所認為原告違反就業服務法
    第五條第二項第五款雇主辦理聘雇外國人之申請許可不得提供不實資料之規定，
    事實上非原告提供不實（偽造）之診斷證明。
(二)、再說本案之仲介（京懋）公司承辦人員范秋燕於被告九十二年六月三日之談話紀
    錄中陳稱：「．．．九十一年八、九月份經由雇主甲○○同意後雇主親交給我戶
    口名簿等申辦資料，再由我郵寄給一位李特助．．．且曾君亦同意由李君代處理
    取得診斷證明書，不清楚為何曾君說完全不知申辦時要提供診斷證明書．．．」
    ，再參閱桃園地檢署檢察官不起訴處分書理由欄中記載：證人（即京懋公司之承
    辦人）范秋燕證稱：是在醫院看到一位「李先生」的宣傳資料而聯絡一位「李嘉
    文」代為處理，將相關資料交給該人後，於二至三個星期後收到診斷證明書等資
    料，不知道上開資料係偽造等語。即可證明提供不實資料者是另有其人非原告，
    且原告所涉偽造文書之罪嫌，亦經桃園地檢署檢察官不起訴處分在案。次查，證
    人范秋燕所稱之「李先生」一人，經查即為屏東籍男子李嘉文，經依址傳喚，李
    嘉文來函陳明略以：其涉案之案件多達一、二百件，客戶並不知情，請還客戶之
    清白等語。顯然范秋燕之證詞前後即有出入，被告竟然採信京懋公司范秋燕之說
    法認為原告自始即知悉其就申請外籍幫傭或監護工即不符合資格，卻委任京懋公
    司取得相關資料以資辦理，認為原告難謂無過失，實際上根據前述檢察官偵查結
    果可足資認定原告有何參與偽造診斷證明書等資料或有何明知偽造情事而仍持以
    向行政院勞工委員會申請外籍監護工之犯行，故可證明原告並無提供偽造之診斷
    證明書申請辦理聘僱外籍監工，益徵原告自己並無過失可言不應受處罰，則被告
    之審查，認原告違反就業服務法第五條第二項第五款之規定及依同法第六十五條
    第一項規定處原告罰鍰三十萬元之合法性即有疑義。
二、被告主張之理由：
(一)、原告以其母親傅信娥為受監護人，於九十一年九月十八日檢具財團法人彰化基督
    教醫院所開具之診斷證明書，委託京懋管理顧問有限公司桃園分公司向行政院勞
    工委員會申請外籍家庭監護工，惟查該醫院九十二年一月十七日（九二）彰基病
    歷字第九二○一○三七號函復前開診斷證明書非該院所開立。原告提供不實診斷
    證明書辦理外勞之申請許可，違法事實洵堪認定。核其行為違反就業服務法第五
    條第二項第五款，爰依同法第六十五條第一項規定處三十萬元罰鍰，核與首揭法
    條之規定洵無不合，合先指明。
(二)、本件原告雖辯稱：「．．．當時該公司並謂由伊公司包辦負責，故原告完全不疑
    有他。詎料嗣後申辦下來時始知原告母親之診斷書非彰化基督教醫院所開立．．
    ．」。行政院勞工委員會九十二年九月二十六日勞訴字第○九二○○四三一九二
    號訴願決定：「．．．則本件訴願人自始即知悉其就申請外籍幫傭或監護工均不
    合資格，卻仍委任京懋管理顧問有限公司桃園分公司取得相關資料以資辦理，則
    亦難謂其無過失。據前揭司法院大法官會議釋字第二七五號解釋，對應受行政罰
    之行為，僅須違反禁止規定或作為義務，而不以發生損害或危險為其要件者，推
    定為有過失，於行為人不能舉證證明自己無過失時，即應受處罰。」，刑法與行
    政法所規範之目的及法令構成要件不同，兩者不可相提並論。依據行政院勞工委
    員會九十二年三月二十五日勞職外字第○九二○○一一四一三號函說明三意旨：
    「有關家庭外籍監護工申請案，一般係由雇主備妥受監護人之診斷證明書及相關
    資料，再委任仲介公司辦理，依民法第一百零三條規定：「代理人於代理權限內
    ，以本人名義所為之意思表示，直接對本人發生效力。」又按「當事人得委任代
    理人。」「代理權之授與，及於該行政程序有關之全部程序行為。」為行政程序
    法第二十四條第一項及第三項分別定有明文。綜上，揆諸首揭規定，原告違法事
    實洵堪認定，且本件訴願經行政院勞工委員會以訴願為無理由駁回在案。原處分
    及訴願決定應予維持。
    理  由
一、按「雇主招募或僱用員工，不得有下列情事：一、．．．。五、辦理聘僱外國人
    之申請許可、招募、引進或管理事項，提供不實資料或健康檢查檢體。」、「違
    反．．．第五條第二項第五款規定者，處新臺幣三十萬元以上一百五十萬元以下
    罰鍰。」分別為就業服務法第五條第二項第五款及第六十五條第一項所明定。
二、查本件原告以其母傅信娥為受監護人，委託京懋管理顧問有限公司桃園分公司向
    勞委會申請辦理聘僱外籍監護工，於九十一年九月十八日提供偽造之財團法人彰
    化基督教醫院所開立之診斷證明書向勞委會申請辦理聘僱外籍監護工，此有原告
    以京懋管理顧問有限公司桃園分公司為受託私立就業服務機構之外籍勞工申請表
    、偽造之財團法人彰化基督教醫院所開立之診斷證明書、原告及京懋管理顧問有
    限公司桃園分公司承辦人范秋燕之談話紀錄等附原處分卷可稽。案經勞委會以九
    十二年四月十五日勞職外字第○九二○二○二八三八號函移由原處分機關桃園縣
    政府，經該府審查，認原告違反上開就業服務法第五條第二項第五款規定，乃以
    九十二年六月十三日府勞外字第０九二０一二九五七六號違反就業服務法罰鍰處
    分書，依同法第六十五條第一項規定，處原告罰鍰三十萬元整，揆諸前揭規定於
    法並無不合。
三、原告起訴意旨略謂：原告自始只知悉京懋公司願一手包辨可負責取得相關文件使
    原告符合申辦資格，並認為二萬元之手續費費用合理才與宗懋公司簽委託書，豈
    知其竟提供偽造之診斷證明書向勞工委員會申請外籍監護工，此乃原告自始不知
    悉之事。且被告所認為原告違反就業服務法第五條第二項第五款雇主辦理聘雇外
    國人之申請許可不得提供不實資料之規定，非原告提供不實（偽造）之診斷證明
    ，此由京懋公司之承辦人范秋燕在桃園地檢署作證時之證稱可得知。況原告所涉
    偽造文書之罪嫌，亦經桃園地檢署檢察官不起訴處分在案云云。
四、本院判斷如下：
(一)、按司法院釋字第二七五號解釋：行政罰雖不出於故意為必要，固仍須以過失為其
    責任要件，惟查：
(二)、原告雖主張：雇主辦理聘雇外國人之申請許可不得提供不實資料之規定，非原告
    提供不實（偽造）之診斷證明，原告並無過失云云。經查，原告所主張：委託與
    京懋公司辦理外勞之申請，在簽委託書時京懋公司除向原告收取費用新台幣一萬
    八千元外並向原告要母親傅信娥之身分證影本、健保卡正本，原告戶口名簿影本
    、身分證影本及印章等文件，當時該公司謂由其包辦負責，故原告完全不知，嗣
    後申辦下來始知原告之母親之診斷書非彰化基督教醫院所開立該診斷證明書非由
    其所提供等情，縱係屬屬實，僅得認原告無行使偽造文書罪之故意，是以台灣桃
    園地方法院檢察署以九十二年度偵字第七三六九號就原告行使偽造文書罪為不起
    訴處分，固屬無誤。
(三)、但查，刑法與行政法所規範之目的及法令構成要件不同，兩者不可率予比附援引
    。經查，本件原告一再於訴願書及行政訴訟起訴狀中自承其先前曾諮詢京懋管理
    顧問有限公司桃園分公司是否符合申辦幫傭之條件，該公司回答不論辦理外籍幫
    傭或監護工均不合條件，但京懋公司卻說其可負責取得相關文件使申辦人符合申
    辦資格等語，足見本件原告自始即預見其就申請外籍幫傭或監護工即不符合資格
    ，卻仍委任京懋管理顧問有限公司桃園分公司取得相關資料以資辦理，以為可以
    以不合資格之資料即可通過申請，而不會被查獲提供不實資料或健康檢查檢體之
    違規情事，原告就京懋公司應係提供不實資料或健康檢查檢體之事實，顯為有認
    識之重大過失。
(四)、況按家庭外籍監護工申請案，係應由雇主備妥受監護人之診斷證明書及相關資料
    ，雇主自負有審查其資料或健康檢查檢體正確之義務，縱係委任仲介公司辦理，
    但該提供資料或健康檢查檢體既係應由雇主提供，其資料或健康檢查檢體正確之
    注意義務，亦不得免除，況雇主因該委任行為，對該受任代為申辦之公司所提資
    料或健康檢查檢體之正確，更應負有特別注意義務，殊不得以委任仲介公司辦理
    申請，即謂得免除其對資料或健康檢查檢體正確之注意義務。原告應注意所提供
    據以申請之資料或健康檢查檢體之正確，能注意而不注意，仍由委託之京懋公司
    逕行提供不實資料或健康檢查檢體辦理申請而不為任何審查，亦有過失。
(五)、綜上所述，本件原告顯有過失，自應負本件罰責，自不必再論述推定過失，訴願
    書引據釋字第二七五號解釋，論以推定過失，並無必要，附此敘明。
五、從而，被告依首揭規定，處原告三十萬元罰鍰，並無不合。訴願決定遞予駁回，
    亦無違誤，均應予維持。本件原告之訴為無理由，應予駁回。
據上論結，本件原告之訴為無理由，爰依行政訴訟法第九十八條第三項前段，判決如
主文。
中　　　華　　　民　　　國　　九十三　　年　　　十二　　月　　　十七　　日
                                臺 北 高 等 行 政 法 院  第 五 庭
                                            審 判 長 法  官  張瓊文
                                                     法  官  帥嘉寶
                                                     法  官  劉介中
右為正本係照原本作成。
如不服本判決，應於送達後二十日內，向本院提出上訴狀並表明上訴理由，如於本判
決宣示後送達前提起上訴者，應於判決送達後二十日內補提上訴理由書（須按他造人
數附繕本）。
中　　　華　　　民　　　國　　九十三　　年　　　十二　　月　　　十七　　日
                                                     書記官  黃明和
